【裁判字號】    98,交聲,1772
【裁判日期】    990331
【裁判案由】    交管條例聲異
【裁判全文】
臺灣板橋地方法院交通事件裁定        98年度交聲字第1772號
原處分機關  臺北市交通事件裁決所
異  議  人
即受處分人  甲○○
上列異議人即受處分人因違反道路交通管理處罰條例案件，不服
原處分機關於中華民國98年6 月29日所為之裁決處分（裁決書案
號：北市裁罰字第裁22-A1A233730號），聲明異議，本院裁定如
下：
    主  文
異議駁回。
    理  由
一、聲明異議意旨略以：異議人即受處分人甲○○於民國98年2
    月18日下午4 時15分許，駕駛車牌號碼DE-1132 號自用小客
    車，沿臺北市○○街由西往東方向行駛，行至貴陽街2 段15
    6 號前時，因欲停入右側路邊之停車格內，於倒車過程中，
    上開自用小客車之車尾處碰及自右側路邊走出之行人周蔡玉
    霜腿部，周蔡玉霜因而跌倒在地，經送醫急救後，不治死亡
    ；上開交通事故，經臺北市政府警察局交通警察大隊（下稱
    原舉發機關）警員以異議人倒車時不注意行人，因而肇事致
    人死亡為由，製單舉發；惟異議人當時於倒車前，已先確認
    後方無人，始以極慢之速度倒退，因該路段為單行道，狀況
    多來自左側，異議人轉頭注意左側時，僅往後倒車約2 、3
    輪之距離，周蔡玉霜適自右側騎樓內走出，且轉頭往反方向
    看，始未注意而碰及異議人之車尾跌倒，又周蔡玉霜本身年
    事已高，復有高血壓、糖尿病之病史，其死亡之主因係硬腦
    膜下出血併自發性腦出血，與其碰及異議人車輛跌倒並無直
    接之關係；本件異議人於倒車時已盡必要之注意，並無違規
    行為，亦未因而肇事致人死亡，實不應受罰；經異議人申訴
    後，原處分機關仍以異議人違規事證明確，而予裁罰之處分
    ，爰依法聲明異議云云。
二、按汽車倒車時，應顯示倒車燈光或手勢後，謹慎緩慢後倒，
    並應注意其他車輛及行人，道路交通安全規則第110 條第2
    款定有明文。次按汽車駕駛人倒車時，不注意其他車輛或行
    人者，處新臺幣（下同）600 元以上1,200 元以下罰鍰；汽
    車駕駛人，駕駛汽車違反道路交通安全規則，因而肇事致人
    死亡者，吊銷其駕駛執照，1 年內不得考領，道路交通管理
    處罰條例第50條第2 款、第61條第1 項第4 款、第67條第3
    項亦分別定有明文。
三、經查，本件異議人即受處分人甲○○於98年2 月18日下午4
    時15分許，駕駛車牌號碼DE-1132 號自用小客車，沿臺北市
    ○○街由西往東方向行駛，行至貴陽街2 段156 號前，欲倒
    車停入右側路邊之停車格內時，因未注意其他行人，致倒車
    時其車尾部位碰及自右側路邊走出之行人周蔡玉霜，周蔡玉
    霜因而跌倒在地，經送醫急救後，仍因硬腦膜下腔出血，併
    自發性腦血管障礙、梗塞出血，導致中樞神經休克，而於同
    年2 月24日下午5 時46分許不治死亡等事實，有原舉發機關
    北市警交大字第A1A233730 號舉發違反道路交通管理事件通
    知單、道路交通事故初步分析研判表、道路交通事故現場圖
    、調查報告表(一)、(二)、交通事故談話紀錄表、臺灣臺北地方
    法院檢察署相驗屍體證明書各1 紙、現場照片數幀等在卷可
    稽；且異議人因本件交通事故所涉犯之過失致人於死刑事案
    件，經臺灣臺北地方法院檢察署檢察官偵查後，認異議人涉
    犯過失致人於死罪嫌，事證明確，惟異議人犯後坦承犯行，
    態度良好，並已與被害人周蔡玉霜家屬達成和解，認以緩起
    訴為適當，而於98年7 月27日以98年度偵字第12947 號為緩
    起訴處分確定，此亦經本院依職權調取上開偵查卷宗全卷核
    閱無訛。異議人雖辯稱：伊當時於倒車前，已先確認後方無
    人，始以極慢之速度倒退，因該路段為單行道，狀況多來自
    左側，伊轉頭注意左側時，僅往後倒車約2 、3 輪之距離，
    周蔡玉霜適自右側騎樓內走出，且轉頭往反方向看，始未注
    意而碰及伊車尾跌倒，又周蔡玉霜本身年事已高，復有高血
    壓、糖尿病之病史，其死亡之主因係硬腦膜下出血併自發性
    腦出血，與其跌倒並無直接之關係云云；惟查，道路交通安
    全規則第110 條第2 款規定「汽車倒車時，應顯示倒車燈光
    或手勢後，謹慎緩慢後倒，並應注意其他車輛及行人」，乃
    因倒車非屬常態之駕駛行為，故特別規定加重汽車駕駛人倒
    車時之注意義務，駕駛人於倒車前及倒車過程中，均應密切
    觀察並持續注意車旁是否有其他車輛或行人，以避免發生交
    通事故，非可謂駕駛人於倒車前已確認後方無人車、倒車過
    程中已注意某特定方向之車輛及行人，即已盡其注意之義務
    ；本件異議人既自承其於倒車時，因考量該路段為單行道，
    狀況多來自左側，故而轉頭注意左側時，發生本件交通事故
    ，顯見其於事發當時，僅將注意力集中於車輛左側之人車，
    而未注意及車輛右側之狀況，參以周蔡玉霜於本件事故發生
    當時，已係79歲之高齡（見卷附前揭相驗屍體證明書所載之
    年籍），其徒步行走之速度，自不可能甚為速捷，是周蔡玉
    霜自右側路邊走出以至行至異議人車後遭碰及，其間亦必有
    相當之時間，絕非發生於異議人不及注意之瞬間，於此情形
    下，異議人猶未能注意及之，顯見異議人確有倒車時未注意
    其他行人之疏失，至周蔡玉霜縱亦有未依規定行走行人穿越
    道、未注意路況貿然行走等情狀，然此亦僅屬其就本件事故
    之發生是否與有過失之問題，與異議人違規責任之成立不生
    影響，併予敘明；又周蔡玉霜本件死亡之原因，經檢察官送
    請法務部法醫研究所進行鑑定之結果，認周蔡玉霜係因自發
    性腦血管障礙、梗塞出血併行走於馬路上與自小客車倒車車
    禍致硬腦膜下腔出血，導致中樞神經休克死亡，此亦有法務
    部法醫研究所（98）醫鑑字第0981100657號鑑定報告書1 份
    在卷可按，足認周蔡玉霜死亡之結果，確與被告本件倒車未
    注意行人之行為間有相當因果關係無疑；從而，異議人上開
    所辯，均自無足採甚明。綜上所述，本件異議人於前述時、
    地，有駕駛汽車倒車時不注意行人、違反道路交通安全規則
    第110 條第2 款規定，因而肇事致人死亡等違規事由，事證
    明確；原處分機關以異議人違反道路交通管理處罰條例第50
    條第2 款規定，裁處異議人罰鍰600 元，並依同條例第61條
    第1 項第4 款、第67條第3 項規定，吊銷異議人駕駛執照，
    1 年內不得重新考領，核無不當；本件異議人之異議為無理
    由，應予駁回。
據上論斷，應依道路交通案件處理辦法第19條規定，裁定如主文
。
中    華    民    國    99    年    3     月    31    日
                    交通法庭  法  官  劉景宜
以上正本證明與原本無異。
如不服本裁定，得自收受送達之日起5 日內向本院提出抗告狀。
                              書記官  謝秀青
中    華    民    國    99    年    4     月    8     日

司法院資訊處製作；財團法人民間司法改革基金會備份。
